臺灣士林地方法院刑事判決
111年度金訴字第182號
公  訴  人  臺灣士林地方檢察署檢察官
被      告  李俊徹
上列被告因詐欺等案件，經檢察官追加起訴（111年度偵字第580
5號），因被告於本院準備程序中就被訴事實為有罪之陳述，經
告知被告簡式審判程序之旨，並聽取檢察官、被告之意見後，本
院合議庭裁定由受命法官獨任依簡式審判程序審理，判決如下：
    主  文
李俊徹犯三人以上共同冒用公務員名義詐欺取財罪，處有期徒刑
壹年貳月；未扣案之犯罪所得新臺幣陸仟元沒收，於全部或一部
不能沒收或不宜執行沒收時，追徵其價額。
    事實及理由
一、查本案被告李俊徹所犯之罪，其法定刑非死刑、無期徒刑、
    最輕本刑為3 年以上有期徒刑以外之罪，亦非高等法院管轄
    第一審案件，被告於本院審理中就被訴事實為有罪之陳述，
    經告知被告簡式審判程序之旨，並聽取檢察官、被告之意見
    後，由本院合議庭裁定進行簡式審判程序，依刑事訴訟法第
    273 條之2 規定，本件證據調查，不受同法第159 條第1 項
    、第161 條之2 、第161 條之3 、第163 條之1 及第164 條
    至第170 條規定之限制，合先敘明。
二、本件犯罪事實及證據，除均引用檢察官追加起訴書之記載（
    如附件）外，另更正及補充如下：
  ㈠追加起訴書事實欄一第1 行所載「李俊徹與不詳詐欺集團成
    員基於詐欺及洗錢之犯意聯絡」應補充更正為「李俊徹與綽
    號『叔叔』、『小凱』及真實姓名年籍不詳之詐欺集團成員，共
    同基於意圖為自己不法所有之三人以上共同冒用公務員名義
    詐欺取財及洗錢之犯意聯絡」。
  ㈡追加起訴書事實欄一第7至9行所載「李俊徹再持往不詳地點
    交付予詐欺集團上游，並可於每次提領後得款3,000元之報
    酬」應補充更正為「李俊徹再將上開贓款持往不詳地點交付
    予某詐欺集團成年人士，以此方式掩飾、隱匿上開犯罪所得
    之本質、來源及去向，李俊徹因此獲得共計新臺幣（下同）
    6,000 元之報酬」。
  ㈢證據部分補充：被告李俊徹於本院民國111 年6 月1日準備
    程序及審理中所為之自白。
三、論罪科刑：
  ㈠核被告所為，係犯刑法第339條之4第1項第1款、第2款之三人
    以上共同冒用公務員名義詐欺取財罪、洗錢防制法第14條第
    1項之洗錢罪。公訴意旨雖漏未論及刑法第339 條之4第1 項
    第2款之三人以上共同犯詐欺取財罪，容有未恰，惟此僅屬
    加重條件之增加或變更，尚不生變更起訴法條問題，附此敘
    明。被告與綽號「叔叔」、「小凱」之成年人士及其所屬詐
    欺集團間，就本案犯行均有犯意聯絡及行為分擔，應論以共
    同正犯。被告先後2次向告訴人賴煜英取款之行為，係基於
    同一加重詐欺取財之犯意聯絡，在密切接近之時間所為，侵
    害同一法益，各行為之獨立性極為薄弱，依一般社會健全觀
    念，難以強行分開，在刑法評價上，應視為數個舉動之接續
    施行，合為包括之一行為予以評價，較為合理，應依接續犯
    論以包括之一罪。被告以一行為同時觸犯共同加重詐欺取財
    罪、洗錢罪，為想像競合犯，應依刑法第55條之規定，從一
    重之三人以上共同冒用公務員名義詐欺取財罪處斷。 
  ㈡按洗錢防制法第16條第2 項規定：「犯前2 條之罪，在偵查
    或審判中自白者，減輕其刑。」。查本件被告於本院準備程
    序中及審理時，就本案洗錢犯行，業已自白不諱，應依洗錢
    防制法第16條第2 項規定減輕其刑。
  ㈢爰審酌被告正值青壯，具勞動能力，不思循正當管道獲取財
    物，竟因貪圖小利，加入詐欺集團擔任取款車手，且所為製
    造金流之斷點，掩飾、隱匿詐欺犯罪所得之舉，除增加檢警
    查緝難度，更造成告訴人財物損失、無法追回，助長詐欺犯
    罪盛行，危害社會治安，所為應予非難，惟念及被告犯後坦
    承犯行，態度尚佳，且其於本案犯行分工參與程度上，僅係
    擔任取款之車手，而無具體事證顯示其係該犯罪團體之主謀
    或主要獲利者，亦非直接向告訴人施行詐術之人，尚非處於
    詐欺集團核心地位，兼衡被告之犯罪動機、目的、手段、自
    陳國中肄業之教育智識程度、目前從事中古車業務之工作、
    月薪約28,000元、單身、尚有父親及爺爺、奶奶待其扶養之
    家庭生活經濟狀況（見本院111年度金訴字第182號卷【下稱
    本院卷】第43頁）等一切情狀，量處如主文所示之刑，以示
    懲儆。
四、沒收部分：
  ㈠按共同正犯犯罪所得之沒收或追徵，應就各人所分得之數為
    之；又所謂各人「所分得」之數，係指各人「對犯罪所得有
    事實上之處分權限」而言，其各成員有無犯罪所得、所得數
    額，係關於沒收、追繳或追徵標的犯罪所得範圍之認定，雖
    非屬犯罪事實有無之認定，不適用「嚴格證明法則」，無須
    證明至毫無合理懷疑之確信程度，事實審法院仍應視具體個
    案之實際情形，於各共同正犯有無犯罪所得，或犯罪所得多
    寡，綜合卷證資料及調查結果，依自由證明程序釋明其合理
    之依據而為認定，倘若共同正犯各成員內部間，對於不法利
    得分配明確時，應依各人實際分配所得宣告沒收；若共同正
    犯成員對不法所得並無處分權限，與其他成員亦無事實上之
    共同處分權限者，自不予諭知沒收；然若共同正犯各成員對
    於不法利得享有共同處分權限時，則仍應負共同沒收之責（
    最高法院106 年度台上字第539號判決要旨可資參照）。查
    被告於本院審理時供稱：取款一趟可以拿到報酬3,000元，
    本案一共拿到報酬6,000 元等語（見本院卷第37頁），是認
    被告因此而取得對價6,000 元，為其犯罪所得之物，爰依刑
    法第38條之1 第1 項前段、第3項之規定諭知沒收，於全部
    或一部不能沒收或不宜執行沒收時，追徵其價額。
  ㈡按犯洗錢防制法第14條之罪，其所移轉、變更、掩飾、隱匿
    、收受、取得、持有、使用之財物或財產上利益，沒收之，
    洗錢防制法第18條第1 項前段定有明文。關於犯罪行為人犯
    洗錢防制法第14條之罪，其所掩飾、隱匿之財物本身僅為洗
    錢之標的，難認係供洗錢所用之物，故洗錢行為之標的除非
    屬於前置犯罪之不法所得，而得於前置犯罪中予以沒收者外
    ，既非本案洗錢犯罪之工具及產物，亦非洗錢犯罪所得，尤
    非違禁物，尚無從依刑法沒收規定予以宣告沒收，自應依上
    開第18條第1 項前段規定予以宣告沒收。且此規定係採義務
    沒收主義，祇要合於前述規定，法院即應為相關沒收之諭知
    ，然該洗錢行為之標的是否限於行為人者始得宣告沒收，法
    無明文，是從有利於被告之認定，倘法條並未規定「不問屬
    於犯罪行為人與否均沒收」時，自仍以屬於被告所有者為限
    ，始應予沒收。查本案告訴人匯入帳戶款項，係屬洗錢之標
    的，且無證據證明被告保有該款項，業如前述，該部分款項
    即非被告所有，亦無事實上處分權限，揆諸上開說明，自無
    從依洗錢防制法第18條第1 項前段規定宣告沒收或追徵。
據上論斷，應依刑事訴訟法第273 條之1 第1 項、第299 條第1
項前段、第310 條之2 、第454 條第2 項，洗錢防制法第2 條第
2 款、第14條第1 項、第16條第2 項，刑法第11條前段、第28條
、第339 條之4 第1 項第1款、第2款、第55條、第38條之1 第1 
項前段、第3 項，刑法施行法第1 條之1 第1 項，判決如主文。
本案經檢察官吳宇青追加起訴，檢察官謝榮林到庭執行職務。
中　　華　　民　　國　　111 　年　　6 　　月　　22　　日
                  刑事第四庭法  官  錢衍蓁
以上正本證明與原本無異。
如不服本判決應於收受送達後20日內向本院提出上訴書狀，並應
敘述具體理由。其未敘述上訴理由者，應於上訴期間屆滿後20日
內向本院補提理由書( 均須按他造當事人之人數附繕本) 「切勿
逕送上級法院」。因疫情而遲誤不變期間，得向法院聲請回復原
狀。
                            書記官  郭如君
中　　華　　民　　國　　111 　年　　6 　　月　　22　　日
附錄本案論罪科刑法條全文：
洗錢防制法第2條
本法所稱洗錢，指下列行為：
一、意圖掩飾或隱匿特定犯罪所得來源，或使他人逃避刑事追訴
     ，而移轉或變更特定犯罪所得。
二、掩飾或隱匿特定犯罪所得之本質、來源、去向、所在、所有
     權、處分權或其他權益者。
三、收受、持有或使用他人之特定犯罪所得。
 
洗錢防制法第14條
有第二條各款所列洗錢行為者，處7 年以下有期徒刑，併科新臺
幣5 百萬元以下罰金。
前項之未遂犯罰之。
前二項情形，不得科以超過其特定犯罪所定最重本刑之刑。
 
中華民國刑法第339條之4
犯第339 條詐欺罪而有下列情形之一者，處1 年以上7 年以下有
期徒刑，得併科1 百萬元以下罰金：
一、冒用政府機關或公務員名義犯之。
二、三人以上共同犯之。
三、以廣播電視、電子通訊、網際網路或其他媒體等傳播工具，
     對公眾散布而犯之。
前項之未遂犯罰之。